【裁判字號】    97,上訴,830
【裁判日期】    970429
【裁判案由】    違反槍砲彈藥刀械管制條例
【裁判全文】
臺灣高等法院刑事判決           97年度上訴字第830號
上  訴  人
即  被  告  甲○○
                    號
選任辯護人  唐琪瑤律師
上列上訴人因違反槍砲彈藥刀械管制條例案件，不服台灣新竹地
方法院九十六年度訴字第五五六號，中華民國九十六年十月三十
一日第一審判決（偵查案號：九十六年度偵字第三七四五號），
提起上訴，本院判決如下：
    主  文
上訴駁回。
    事  實
一、甲○○明知可發射子彈具有殺傷力之槍枝及具有殺傷力之子
    彈，係屬管制槍、彈，未經主管機關許可，不得寄藏，仍於
    民國九十六年五月三十日，在其服務之新竹市○○路鑫典汽
    車修理廠內，受友人委託，代為保管、寄藏具有殺傷力之打
    火機型手槍一支（槍枝管制編號：0000000000）、具有殺傷
    力之上揭手槍用子彈一顆及不具殺傷力之該手槍用子彈六顆
    （此部分不構成犯罪），而未經許可，攜回藏放在其同市○
    村路三００巷八號之住處三樓房間衣櫥內。嗣於同年六月十
    五日中午，經警據報、徵得甲○○同意，在該衣櫥內搜獲，
    扣得前揭打火機型手槍一支及供該槍用子彈一顆等物。
二、案經新竹市警察局第一分局報請台灣新竹地方法院檢察署檢
    察官偵查起訴。
    理  由
壹、程序方面
一、違法搜索問題：
  (一)上訴人即被告甲○○指稱：本件係警員出示過期之搜索票，
    騙取被告同意其搜索，且於離去時，既交付一紙「查無違禁
    品」之收據給被告，卻又將「打火機」、「銅管」帶走，迨
    一小時後，突然電令被告至警局錄製筆錄，再由被告在補提
    之搜索、扣押筆錄及扣押物品目錄表上簽署。顯然違法搜索
    ，所取得之槍、彈，應無證據能力。
  (二)經查：本件搜索之前，並非出示過期之搜索票，而係告知有
    人檢舉槍枝，被告則同意受搜索，嗣搜出扣案物品，因外觀
    望似打火機，無法立刻得悉其情，乃先離去，但甫出門，「
    立刻掉頭回去他（按指被告）的租屋處，要他跟我們一起去
    警所」，並即留在警所，約二、三小時後，鑑識科即確認該
    物為槍枝，絕無違法搜索情形，亦無刑求之事，已經承辦警
    員乙○○供證綦詳（見本院卷九十七年四月十五日審判筆錄
    第十一至十五頁），被告在警詢時，且直言：「警方至我住
    處，表明身分，向我表示有人檢舉我持有槍砲，經我同意後
    ，警方於房間內執行搜索」（見偵查卷第八頁），參以新竹
    市警察局第一分局九十六年六月二十五日竹市警一分偵字第
    0960013519號函，更就前一日之「搜索票」，載明：經派警
    前往「埋守至搜索票有效期限止，均未發現被搜索人或其他
    住戶在內」等文，有該函一件存卷可憑（同上卷第四十三頁
    ），如警員真有出示逾期搜索票之違法情事，當不致如此登
    載、回報核發機關，足見被告上揭所指，不符實情。本件既
    無違法搜索，員警其餘作為，亦查無與憲法所保障之正當法
    律程序相違背之事證，自應肯認扣案槍、彈之證據適格。
二、有無傳喚羅秀蓮查證一節：
    被告就乙○○上揭證言，已當庭表示：「沒意見」（見本院
    卷同上筆錄第十五頁），是就有無違法出示過期搜索票乙節
    ，實情已明，自無傳喚房東羅秀蓮進行無益調查之必要，合
    應敘明。
貳、實體方面
一、訊據被告對於其因受友人委託，代為保管物品，將之置放其
    上址住處房間衣櫥，嗣遭警搜出為管制之槍、彈等情，已坦
    認不虛。其中，員警搜索情形，有搜索扣押筆錄、扣押物品
    目錄表各一份；遭搜出者，係列管之違禁物，則有槍枝初步
    檢視報告表一份及槍彈暨查獲現場照片十九幀等在卷足稽（
    以上分見偵查卷第十二至十五、十七至二十四、二十九至三
    十四頁），且有該手槍、子彈扣案可證；而該槍、彈經送內
    政部警政署刑事警察局鑑定結果，槍枝管制編號：00000000
    00號者，認係「打火機型手槍，槍上無任何標誌，無法辨識
    該槍屬何國別、型式及廠牌，經檢視其結構，係以按壓『壓
    扳』利用『壓電素子』產生高壓電火花於槍管底部，以供引
    燃子彈內火藥，經裝填同案子彈試射，可擊發，認具殺傷力
    」；又送鑑子彈一顆，認係「打火機型手槍子彈，經裝填至
    送鑑槍枝實際試射，可擊發，認具殺傷力等情，亦有該局九
    十六年七月五日刑鑑字第0960094499號槍彈鑑定書一份在卷
    足憑（見同上卷第四十八至五十一頁），被告藏有具殺傷力
    之改造槍枝及子彈，此部分之事實，首堪認定。
二、被告雖否認犯罪，辯稱：伊係受綽號「阿凱」之友人薛毓麟
    所寄託，因所交付者，為一背包，系爭槍、彈體積甚小，夾
    置其中，伊實不知屬違禁物，既無認識其情，亦乏犯罪故意
    ，現已供出槍、彈委託寄藏者之下落，其人且到庭坦承其事
    ，倘仍認伊犯罪，至少應予減免其刑云云。惟查：
  (一)槍砲彈藥刀械管制條例第十八條第四項，關於在偵查或審判
    中自白，並供述全部槍砲、彈藥、刀械之來源及去向，因而
    查獲或因而防止重大危害治安事件之發生者，減輕或免除其
    刑之規定，其立法意旨係立於刑事政策之考量，為擴大犯罪
    偵（調）查成果，澈底打擊犯罪，乃鼓勵犯人於自白犯罪之
    外，復供出槍彈、刀械來源及去向，使上、下游者均同受究
    責，以遏止其上游來源，繼續供應他人，並避免流落下游之
    手，而危害社會治安。倘犯人既非自白犯罪，且所供出之上
    游，已經同類他案事發，判刑確定，不致因犯人之供述，更
    受究責，或已無繼續危害社會可能者，本案犯人自無邀上揭
    減免刑責寬典適用之餘地，合先敘明。
  (二)系爭槍枝頗為袖珍，子彈為細長柱形，已經本院當庭檢視，
    核與照片顯示者（見偵查卷第二十一、二十二頁）相同，原
    係裝置於一黑色小束口布包之內，其外再以一般常見之背包
    收藏，且係塞在背包角落，有該背包、小束口布包照片可考
    （同上卷第三十一至三十三頁）；被告在警詢時坦言：「‥
    ‥交給我，叫我保管，我拿起那個背包檢視，發現裡面『只
    有』一個黑色束口布包，裡面只有一個打火機及兩個分裝袋
    ，裝著幾隻圓柱形銅管，‥‥帶回家，隨手放在衣櫃裡」（
    同上卷第九頁），在歷審中，仍直承該物係收藏在衣櫥之內
    （見原審卷第二十、三十八頁；本院卷各筆錄），已見其有
    刻意隱藏之情。
  (三)被告在偵查中，經訊以：「既然你有抽煙，為何不將它拿出
    來用？」，答以：「因為他太重了」（見偵查卷第三十七頁
    ），嗣在原審調查中，更直言：「他（按指友人）拿給我的
    時候，我就知道那是槍枝和子彈」（見原審卷第二十一頁）
    ，可見所謂不知情云者，要屬飾卸之詞。
  (四)微論被告薛毓麟係在被告之辯護人行主詰問時，以誘導方式
    詢以其諸多綽號中，是否有一為「阿凱」者，始答以：「是
    ，其中一個是阿凱」（見本院卷同上審判筆錄），迨本院受
    命法官徵得審判長同意後，詢以該綽號之典故時，答稱：「
    我在做洗車店（時）的員工叫阿凱，因為他有吸毒的前科，
    會有人到店裡面找他，我叫他不要做了，但是後來還是有人
    陸陸續續來找他，我就說下次有人找阿凱，就叫我下來」（
    見同上筆錄），是否符合常情事理？已難盡信；衡諸被告在
    警詢時，描述「阿凱」：「他身高約一百六十八公分、微胖
    、年約二十七、八歲」（見偵查卷第十頁），要與薛毓麟之
    基本資料「六十五年六月十九日生、身高一百七十四公分、
    體重九十公斤」（見本院卷附新竹看守所函覆該所衛生科收
    容人病歷首頁資料，按係於九十六年十月二十六日入所），
    並不相符，足見被告原有誤導警員、防免繼續追查之意；再
    參以薛毓麟在庭供稱：伊所交給之背包，其內除系爭槍、彈
    之外，尚有其他「雜七、雜八」衣物，伊未打開給被告看，
    被告亦未當場打開看等語，非但與上揭照片所示者不同，並
    與被告在原審所供者有別，可見頗有迴護被告之心；然則薛
    毓麟坦言：伊因於九十六年十月二十五日（按被告先於同年
    月十七日在原審行審判程序）遭警查獲非法持有八五改造手
    槍，現正執行該案刑期等語（見本院卷同上審判筆錄），顯
    見被告在本院之所以供出本件槍、彈來源出自於薛毓麟，無
    非薛毓麟縱然有事（同時持有二槍），仍無受究責之虞，自
    難認被告符合上揭「自白」及「查獲」減刑寬典適用之要件
    。
  (五)綜上所述，被告所辯各節，核屬畏罪卸責之詞，並無可採。
    其犯罪事證至明，不容狡展，犯行洵堪認定。
三、核被告所為，應成立槍砲彈藥刀械管制條例第八條第四項之
    未經許可寄藏其他可發射子彈具有殺傷力之改造槍枝罪，及
    第十二條第四項之未經許可寄藏具有殺傷力之子彈罪。其中
    持有槍、彈之低度行為，應為寄藏槍、彈之高度行為所吸收
    ，不另論罪。又起訴書原記載被告係犯持有具有殺傷力之改
    造槍枝及持有具有殺傷力之子彈罪名，惟公訴人於原審時已
    更正罪名（見原審卷第二十頁背面），因仍屬同條項，自不
    生變更起訴法條之問題，允宜敘明。被告以一寄藏行為，同
    時觸犯二罪名，為想像競合犯，應從一重之未經許可寄藏可
    發射子彈具有殺傷力之改造槍枝罪處斷。原審適用槍砲彈藥
    刀械管制條例第八條第四項、第十二條第四項，刑法第十一
    條前段、第五十五條、第四十二條第三項、第三十八條第一
    項第一款，刑法施行法第一條之一第一項、第二項前段之規
    定，並審酌具有殺傷力之槍枝及子彈，均屬高度危險之物品
    ，非經主管機關之許可，不得擅自寄藏，被告漠視法令，率
    爾寄藏，對於社會秩序與治安，造成重大危害，行徑殊值非
    難，及其並未實際取出使用，且犯後尚能坦承等一切情狀，
    量處有期徒刑三年二月，併科罰金新台幣三萬元，罰金如易
    服勞役，以新台幣一仟元折算一日。扣案之打火機型手槍一
    支，為違禁物，應併宣告沒收。復敘明另扣案具有殺傷力之
    子彈一顆，因經鑑驗試射，僅餘彈殼、彈頭，已不具違禁物
    性質，爰不予宣告沒收；至其餘扣案子彈六顆，經送鑑定結
    果，雖可擊發，惟發射動能不足，認不具有殺傷力，有前述
    槍彈鑑定書在案可證，爰亦不予宣告沒收。經核其認事用法
    ，於法均無不合，量刑亦無不當，應予維持。被告竟上訴翻
    異其詞，否認犯罪，求判無罪或減免其刑，不能認為有理由
    ，應予駁回。
據上論斷，應依刑事訴訟法第三百六十八條，判決如主文。
中    華    民    國    97    年    4     月    29    日
                  刑事第十九庭審判長法  官  黃金富
                                    法  官  魏新國
                                    法  官  洪昌宏
以上正本證明與原本無異。
如不服本判決，應於收受送達後十日內向本院提出上訴書狀，其
未敘述上訴之理由者並得於提起上訴後十日內向本院補提理由書
（均須按他造當事人之人數附繕本）。
                                    書記官  王韻雅
中    華    民    國    97    年    4     月    29    日


司法院資訊處製作；財團法人民間司法改革基金會備份。
